臺灣彰化地方法院民事裁定
111年度消債更字第115號
聲  請  人  
即  債務人  林士雄  

代  理  人  何湘茹律師
上列當事人因消費者債務清理事件聲請更生，本院裁定如下：
    主      文
聲請人即債務人林士雄自民國111年11月21日下午4時起開始更生
程序。
命司法事務官進行本件更生程序。
    理      由
一、債務人不能清償債務或有不能清償之虞者，得依本條例所定
    更生或清算程序，清理其債務。債務人無擔保或無優先權之
    債務總額未逾新臺幣（下同）1,200萬元者，於法院裁定開
    始清算程序或宣告破產前，得向法院聲請更生。債務人對於
    金融機構負債務者，在聲請更生或清算前，應向最大債權金
    融機構請求協商債務清償方案，或向其住、居所地之法院或
    鄉、鎮、市、區調解委員會聲請債務清理之調解。消費者債
    務清理條例（下稱消債條例）第3條、第42條第1項、第151
    條第1項定有明文。次按法院開始更生程序之裁定，應載明
    其年、月、日、時，並即時發生效力。法院裁定開始更生或
    清算程序後，得命司法事務官進行更生或清算程序。消債條
    例第45條第1項、第16條第1項前段定有明文。又消債條例第
    3條所謂「不能清償債務或有不能清償之虞」者，係指債務
    人欠缺清償能力，且對於已屆清償期，或已受請求債務之全
    部或主要債務，客觀上可預見處於通常且繼續的不能清償之
    狀態而言，方符合消費者債務清理條例為使不幸陷入經濟困
    境之人得以清理債務、重建生活，並在債務清理過程中能保
    有符合人性尊嚴之最低基本生活目的，先予敘明。
二、聲請意旨略以：伊目前在工地打零工，每月薪資約2萬元，
    名下無財產，每月必要支出為1萬7,076元，每月僅餘2,924
    元可用，然伊債務總額為48萬461元，實有不能清償之虞，
    前曾向住、居所地之法院聲請債務清理之調解，因調解不成
    立，而無擔保或無優先權之債務總額未逾1,200萬元，復未
    經法院裁定開始清算程序或宣告破產，依法自得聲請更生程
    序，請裁定開始更生俾早日清償債務等語。
三、經查：
  ㈠聲請人於消債條例施行後，曾向住、居所地之本院聲請調解
    不成立，主張積欠之債務總額48萬461元【見本院111年度司
    消債調字第190號卷（下稱調解卷）第7、89頁】，而依債權
    人陳報之債權總額173萬1,312元（見調解卷第65頁），經調
    取本院調解卷核閱無訛，並有財團法人金融聯合徵信中心當
    事人綜合信用報告附於調解卷可參（見調解卷第37至39頁）
    ，且於聲請更生前1日回溯5年內未從事營業活動，亦未經法
    院裁定開始清算程序或宣告破產，故聲請人所為本件更生聲
    請是否准許，即應審究其現況是否確實具有不能清償債務或
    有不能清償之虞等情事而定。
  ㈡查聲請人自陳在工地打零工，每月薪資約2萬元，有財產及收
    入狀況說明書在卷可稽（見調解卷第15頁），聲請人另主張
    其每月生活必要費用17,076元（見調解卷第17頁），按消債
    條例第64條之2規定，債務人必要生活費用，以最近一年衛
    生福利部或直轄市政府所公告當地區每人每月最低生活費1.
    2倍定之。查111年臺灣省每人每月最低生活費為1萬4,230元
    ，其1.2倍計算即1萬7,076元，是聲請人所為之必要支出核
    與消債條例第64之2條所定債務人生活必要費用數額相符，
    並未逾一般人生活開銷之程度，應為可採。聲請人每月收入
    2萬元，扣除每月生活必要費用1萬7,076元後，每月僅餘2,9
    24元（計算式：20,000-17,076＝2,924）。倘以2,924元清償
    173萬1,312元之債務，尚須逾49年之期間始得清償完畢（計
    算式：1,731,312元÷2,924元≒592.10個月，約49.34年），
    此外聲請人並無其他恆產，亦經本院依職權調閱聲請人108
    至110年度稅務電子閘門財產所得調件明細表查閱無訛（見
    本院卷第23至28頁），再以其每月所得收入及支出狀況，較
    之被請求清償之債務總額及利息，客觀上即可預見係處於通
    常且繼續不能清償之狀態，而合於「不能清償債務或有不能
    清償之虞」之要件。
  ㈢本件聲請人之經濟狀況，既符合有不能清償債務或有不能清
    償之虞之情事，且無擔保或無優先權之債務總額未逾1,200
    萬元，復查無消債條例第6條第3項、第8條或第46條各款所
    定駁回更生聲請之事由存在，是聲請人實有藉助更生制度調
    整其與債權人間之權利義務關係而重建其經濟生活之必要，
    洵可認定。
四、據上論結，本院綜合聲請人之清償能力，堪認聲請人客觀上
    對已屆清償之債務有不能清償或難以清償之虞，又其所負無
    擔保或無優先權之債務未逾1,200萬元，且未經法院裁定開
    始清算程序或宣告破產。復查本件無消債條例第6條第3項、
    第8條或第46條各款所定駁回更生聲請之事由存在，則聲請
    人聲請更生，洵屬有據，應予准許。至聲請人於更生程序進
    行中，應提出足以為債權人會議可決或經法院認為公允之更
    生方案以供採擇。而司法事務官於進行本件更生程序、協助
    聲請人提出更生方案時，亦應依聲請人之薪資變化、社會常
    情及現實環境衡量聲請人之償債能力，並酌留其生活上應變
    所需費用，進而協助聲請人擬定允當之更生方案，始符消債
    條例重建債務人經濟生活之立法目的，附此敘明。
五、依消債條例第11條第1項、第45條第1項、第16條第1項，裁
    定如主文。
中　　華　　民　　國　　111 　年　　11　　月　　21　　日
                  民事第四庭    法　官　李昕
以上正本係照原本作成。
本件不得抗告。
本裁定已於民國111年11月21日下午4時公告。
                                書記官　葉春涼
中　　華　　民　　國　　111 　年　　11　　月　　21　　日